【裁判字號】    91,自,590
【裁判日期】    920513
【裁判案由】    詐欺
【裁判全文】
臺灣臺北地方法院刑事判決                          九十一年度自字第五九○號
    自  訴  人  丙○○
    被      告  乙○○
右列被告因業務侵占案件，經自訴人提起自訴，本院判決如左：
    主  文
本件自訴不受理。
    理  由
一、自訴意旨略以：被告乙○○、與甲○○及自訴人丙○○於民國八十九年間，合夥
    投資有富國際實業股份有限公司（下簡稱有富公司，設於台北市○○○路○段二
    四五號八樓，後於九十一年八月間，遷移至台北市○○○路○段七號十一樓），
    約定由被告任董事長。詎被告乙○○竟先後於八十九年六月九日、八月十日，在
    台北縣板橋市○○路○段三五巷七號十八樓之一自訴人家中，稱：有富公司已欲
    於新店地區建築之計畫，需購買配合之公共設施土地，分別需款新臺幣（下同）
    四百萬元、二百四十四萬元等語，自訴人遂依約匯款至指定帳戶。惟於九十一年
    五月經自訴人之催促，被告始告知已於八十九年十一月二十日以甲○○名義購買
    新店市○○段第一○○九地號，另以甲○○、乙○○及乙○○之子侯福義之名義
    購買寶元段第七四四、七六四、七九一地號、大豐段第二八八、二八九地號、建
    國段第三一四、三一八、三六二、三七五、三七六地號、福園段第七三七地號、
    順安段第三四三、三四四、三四六地號、新莊市○○段第六三○地號等十六筆土
    地以為建地等語，並交付土地所有權狀以為取信。然甲○○、被告於取得系爭土
    地九十年一月間，即知系爭新店市○○段第一○○九地號土地為住宅區○○設巷
    道，並非申請建照配套容積移轉轉用之公共設施用地，致無法依據公共設施用地
    之優惠過戶，系爭土地將毫無價值，並非公共設施保留地；且另有富公司業早停
    止進行新店建築計畫案等事實，被告仍隱瞞自訴人，並變異持有為所有之意思，
    私自挪用上開六百四十四萬元之匯款，以購買前開十六筆土地以為自用。經自訴
    人於九十一年六月十九日辦理移轉過戶、申請都市計畫使用分區證明書時，始察
    上情，因認被告涉犯刑法第三百三十六條第二項之業務侵占罪嫌等語。
二、按已經提起公訴或自訴之案件，在同一法院重行起訴者，應諭知不受理之判決，
    並得不經言詞辯論為之，刑事訴訟法第三百零三條第二款、第三百零七條分別定
    有明文。又同法第三百四十三條規定，上開條文，於自訴程序中亦有準用，合先
    敘明。
三、經查，自訴人以被告偽稱將以自訴人於八十九年六月間匯款之本件六百四十四萬
    元資金，充作購買新店案建地配套用之公共設施保留地，結果至九十一年十一月
    間始行提出購買證明，然該地業非公共設施保留地涉有侵占公司存款，因認被告
    涉有侵占罪嫌一事，業經自訴人於九十一年八月二日向本院提起自訴，繫屬本院
    九十一年度自字第五四九號刑事案件，迄今尚未審結等情，經本院查詢屬實，並
    有該自訴狀繕本在卷可稽在卷可稽。是前開本院九十一年度自字第五四九號案件
    就被告乙○○侵占本件六百四十四萬元部分之事實與本件事實顯屬同一之侵占事
    實，為實質上之同一案件，自訴人今又於九十一年八月十六日向本院就該同一案
    件重行提出自訴繫屬本院，揆諸上開說明，本件爰不經言詞辯論，逕為諭知不受
    理之判決。
四、又按刑事訴訟法第三百二十條第二項第二款規定，自訴狀僅應記載犯罪事實及證
    據，與同法第二百六十四條第二項第二款規定起訴書應記載犯罪事實及證據並所
    犯法條者有別，從而，自訴人若於自訴狀記載被告所犯之法條，僅供法院審判之
    參考，如有記載而更與所訴之犯罪事實不相適合，即屬贅文，法院不受該項記載
    之拘束。本件自訴人自訴狀、於本院調查時雖謂被告之行為涉嫌觸犯刑法第三百
    三十九條第一項之詐欺取財罪嫌，而自訴人於本院調查時亦陳稱：「（問：你告
    乙○○這六百四十四萬元，你主張是被告在要你匯款時，就想要拿走這六百四十
    四萬元？還是你給他六百四十四萬元之後，他才另外想要挪用這六百四十四萬元
    ？）我主張我匯過去之後，公司沒有買地，他才挪用這六百四十四萬元，運用去
    買他個人名義的土地」（見本院九十一年九月十六日筆錄），是自訴人係主張被
    告於持有、保管上開自訴人交付之匯款後，始意圖為自己不法之所有，而變異持
    有為所有，另行挪用，自與刑法第三百三十九條第一項之詐欺取財罪嫌：係被害
    人於交付財物之原因之始即因被告之詐術行為、其不法意圖存在於為使被害人交
    付財物之初、並未成立任何之「代為保管、持有關係」等構成要件有間，是自訴
    狀另指被告涉犯刑法第三百三十九條第一項罪名，容有誤會。揆諸前開說明，本
    院於裁判時得僅就自訴之事實範圍內審理，不受自訴狀所引犯罪法條之拘束，併
    予敘明。
五、被告甲○○被訴部分另行審結。
據上論斷，應依刑事訴訟法第三百四十三條、第三百零三條第二款、第三百零七條判
決如主文。
中      華      民      國    九十二    年      五      月     十三     日
          臺灣臺北地方法院刑事第三庭
                                          法  官  郭惠玲
右正本證明與原本無異。
如不服本判決，應於判決送達後十日內，向本院提出上訴狀。
                                          書記官  陳  懿
中    華    民    國      九十二      年      五      月     二十     日


司法院資訊處製作；財團法人民間司法改革基金會備份。
